【裁判字號】    95,易,481
【裁判日期】    950622
【裁判案由】    竊佔
【裁判全文】
臺灣高雄地方法院刑事判決               95年度易字第481號
公  訴  人  臺灣高雄地方法院檢察署檢察官
被      告  乙○○
選任辯護人  葉錦郎律師
上列被告因竊佔案件，經檢察官提起公訴（94年度調偵字第699
號），本院判決如下︰
    主  文
乙○○無罪。
    理  由
一、公訴意旨略以：被告乙○○明知高雄縣鳥松鄉○○段第27地
    號土地，係其與戊○○、丙○○及己○○共有，竟意圖為自
    己不法之利益，未經戊○○、丙○○及己○○同意，於民國
    92年6 月間，對上開土地進行開挖行為，經戊○○發現阻止
    始停止，詎被告竟於不詳時間，利用戊○○外出不察之際，
    擅自在上開土地上搭建設有鐵捲門之二層樓鐵皮房屋，並裝
    設電表於該建築物上，竊佔共屬於戊○○、丙○○及己○○
    所有之不動產，迭經戊○○催促恢復原狀均置之不理，因認
    被告所為係犯刑法第320條第2項之竊盜罪嫌。
二、按犯罪事實應依證據認定之，無證據不得認定其犯罪事實；
    不能證明被告犯罪者，應諭知無罪之判決，刑事訴訟法第15
    4 條第2 項、第301 條第1 項。又認定不利於被告之事實，
    須依積極證據，苟積極證據不足為不利被告事實之認定時，
    即應為有利於被告之認定，更不必有何有利之證據，最高法
    院30年上字第816 號判例可資參照。次按，按刑法第320 條
    第2 項之竊佔罪，必須行為人基於竊佔之犯意，意圖為自己
    或第三人不法之利益，而竊佔他人之不動產，即須將他人不
    動產，意圖不法利益，私擅佔據歸於自己或第三人支配之下
    ，而侵害他人支配權者，始克相當，若行為人無此種意圖及
    犯意，即因欠缺主觀因素而不構成該罪。
三、公訴人認被告涉嫌竊佔犯嫌，無非係以告訴人戊○○指述、
    土地登記謄本、高雄縣仁武地政事務所土地複丈成果圖、照
    片30幀為其論罪之依據。訊據被告固坦承未經告訴人同意，
    即在上開土地上搭建設有鐵捲門之二層樓鐵皮房屋，並裝設
    電表於該建築物之事實，惟堅詞否認有何竊佔之主觀犯意
    ，辯稱：伊於91年11月15日向案外人顏李秀花購得高雄縣鳥
    松鄉○○段27號土地，向顏李秀花之女顏俸琴、嚴鳳資購得
    坐落該地，門牌號碼為高雄縣鳥松鄉○○村○○路199 號房
    屋，嗣因該房屋破損不堪居住，伊始將之拆除，在原地重建
    2 層樓鐵皮屋，是伊僅係承續前手佔用上開土地而已，參以
    其擁有該土地4 分之1 之持分，而其所搭建之鐵皮屋佔用面
    積僅為47.88 平方公尺，未及仁和段27號土地總面積之4 分
    之1 ，是在主觀上難認有為自己不法意圖等語。經查：
  (一)查高雄縣鳥松鄉○○段第27地號土地，面積為1,339.08平方
    公尺，現為被告、告訴人戊○○、丙○○及己○○4 人所共
    有，每人各有應有部分4 分之1 等情，有高雄縣仁武地政事
    務所土地登記謄本1 紙存卷可參，被告雖於92年6 月間，在
    上開土地搭建二層樓鐵皮屋，惟因其早於91年11月15日即向
    顏李秀花購得上開土地，並於同年月28日登記為該土地之所
    有權人等情，有土地買賣契約1 份附卷可稽，另經高雄縣仁
    武地政事務所測量結果，其所搭建之建物，所佔面積僅為47
    .88 平方公尺，有土地複丈成果圖1 紙在卷可參，則被告在
    上開土地搭建鐵皮屋時，已為該土地之所有權人，且該建物
    興建面積，亦未逾越其應有部分4 分之1 範圍等情，堪已認
    定。
  (二)告訴人戊○○固證稱：被告搭建鐵皮屋位置，原係其搭建之
    另一建物，後借予其弟媳丁○○○使用有10餘年之久，嗣該
    建物遭被告拆除搭蓋鐵皮屋等語明確（見本院卷第48頁），
    惟其所稱借予丁○○○使用之建物，其門牌為高雄縣鳥松鄉
    ○○村○○路199 號，且係由丁○○○任房屋稅之納稅義務
    人等情，有高雄縣政府稅捐稽徵處91年度房屋繳稅書1 紙存
    卷可參，是就形式上以觀，丁○○○既為房屋稅之納稅義務
    人，足認該建物應屬其所有，告訴人稱該建物為其興建後，
    借予丁○○○使用等情，已與事實不符。再者，本件被告除
    向顏李秀花購買上開土地外，尚向顏李秀花之女顏俸琴、顏
    鳳資購得該門牌號碼為高雄縣鳥松鄉○○路199 號建物等情
    ，有買賣所有權移轉契約書1 紙在卷可參，顯見該建物所有
    權後已移轉予被告無訛。被告縱有告訴人所指將舊有建物拆
    除，並在其上重新搭蓋鐵皮屋之情，惟其主觀既認該建物為
    其所購得，將之拆除或重新搭蓋房屋之舉，均堪認係本於建
    物所有權人之地位行使權利而已，參以其在客觀上就該土地
    亦有共有權存在，且其使用面積亦未超過應有部分4 分之1
    範圍，揆諸上揭說明，自難認被告有為自己不法之利益，而
    任意將屬於他人之不動產，佔據歸於自己支配之下，而侵害
    他人權利等情，自難以竊佔罪責相繩。
四、綜上所述，公訴人所提出之證據既無法證明被告有竊佔之故
    意，則其訴訟上之證明尚未達到於通常一般之人均不致有所
    懷疑為真實之程度，無從使本院對於被告所涉之犯罪得有罪
    之確信。此外，又查無其他積極證據足資證明被告犯公訴人
    所指之刑法第320 條第2 項條之罪，故被告之犯罪即屬不能
    證明，揆諸前開法條判例之說明，依法自應諭知被告無罪之
    判決。
據上論斷，應依刑事訴訟法第301 條第1項，判決如主文。
本案經檢察官甲○○到庭執行職務。
中    華    民    國    95    年    6     月    22    日
               刑事第十二庭  審判長法  官  施柏宏
                                   法  官  林書慧
                                   法  官  黃宗揚
以上正本證明與原本無異。
如不服本判決，應於收受送達後10日內向本院提出上訴書狀。
中    華    民    國    95    年    6     月    26    日
                                   書記官  王壹理


司法院資訊處製作；財團法人民間司法改革基金會備份。
